臺灣苗栗地方法院民事判決　　　　　　　　　　　　　九十二年度簡上字第二六號
　　上　訴　人　裕隆汽車製造股份有限公司
　　法定代理人　甲○○
　　訴訟代理人　丁○○
　　　　　　　　乙○○
　　　　　　　　丙○○
　　被　上訴人　戊○○
　　訴訟代理人　沈培錚律師
當事人間請求債務不履行損害賠償事件，上訴人對於中華民國九十二年一月二十七日
本院苗栗簡易庭九十一年度苗簡字第六七五號第一審判決提起上訴，本院於民國九十
三年十月四日辯論終結，判決如下：
    主    文
上訴駁回。
第二審訴訟費用由上訴人負擔。
    事    實
甲、上訴人方面：
一、聲明：
（一）原判決廢棄。
（二）被上訴人在第一審之訴及假執行之聲請均駁回。
二、陳述：除與原判決記載相同者，茲引用之外，補稱：
（一）上訴人並未收到勞工保險局（以下簡稱勞保局）民國八十六年八月十一日八六
      承保字第六○五六三二七號函（函文意旨為通知被上訴人已自八十六年七月十
      四日符合請領老年給付之日起予以退保），是上訴人無法將該函轉交予被上訴
      人：
　　(1)依勞保局覆鈞院之回函（九十二年九月十五日保承工字第○九二六○五六六三
  　　六○號函）所示，該局雖稱有將八十六年八月十一日八六承保字第六○五六三
    　二七號函正本給上訴人，副本給被上訴人並請投保單位轉交被上訴人云云，惟
      查該回函之附件「八十六年八月十一日八六承保字第六○五六三二七號函稿」
      ，並無任何郵局之掛號號碼之記載，無法證明上訴人已收到該函文。
　　(2)蓋核查函稿上所貼附之「承00-00-0-000000-0」條碼，經現今勞保局交寄大宗
  　　郵件之台北金南郵局表示，該條碼非郵局大宗或一般掛號函件之條碼，並認該
    　條碼之「承」字樣，應係勞保局「承保處」之單位代號，並以「00-00-0-0000
      00-0」為該函稿之文號，而非郵局所製作，該條碼顯與郵局掛號函件之條碼不
      符，此有該郵局之掛號函件乙份可稽。
　　(3)被上訴人既未提出勞保局送達上開函文予上訴人之執據證明，自難認上訴人已
  　　收受該函文，進而負有依該函文所載內容，將函文副本轉交予被上訴人之義務
    　，是上訴人未能將函文副本轉交予被上訴人，實屬客觀事實不能。
　　(4)況勞保局檢附鈞院者係函稿，非正式對外發文之「函」，勞保局應提出該函文
  　　之副本，以證明其已就函稿內容作成「函」對外正式發文。勞保局既無法提出
    　正式之函文及送達函文於上訴人之證明，是於客觀上自難逕認該份函文確已發
      出並已送達予上訴人！
（二）投保單位即上訴人無代勞保局轉交任何勞保局應交付予被保險人即被上訴人函
　　　文之義務：
　　(1)依勞工保險條例（以下簡稱勞保條例）第十條第一項及第三項規定，投保單位
  　　應備僱用員工或會員名冊，（應記載之內容，除姓名、姓別、出生年月日、國
    　民
      項第一款參照），保險人必要時亦得查對其員工或會員名冊．．。是勞保局依
      職權得向投保單位詢查而獲悉與被保險人聯繫之方式（如地址、電話等），進
      而就勞保相關事項直接通知予被保險人，合先敘明。
　　(2)查上訴人為辦理資遣員工之繼續加保事宜，業將載有被保險人地址及電話之「
  　　自願繼續加保切結書」呈予勞保局，勞保局並非無從查知被上訴人之地址，是
    　勞保局倘欲就保險相關事宜通知被上訴人時，自應基於職責自行寄發函文予被
      上訴人，俾保被上訴人權益。
　　(3)遍查相關法令，投保單位並無任何代勞保局轉交任何勞保局應交付予被保險人
  　　函文之義務，是勞保局無權片面課予上訴人負擔轉交函文予被上訴人之義務。
    　就上開勞保局本應自行交付予被上訴人之函文，勞保局如片面函促上訴人轉交
      之，上訴人亦無由因此即負有轉知之義務。是故，縱上訴人有收到上開函文，
      而未代勞保局轉交函文予被上訴人，亦不得謂上訴人對被上訴人即負有債務不
      履行之損害賠償責任，原審判決以上訴人有轉知之義務云云，顯然無據。
（三）投保單位即上訴人無負通知被保險人已符合請領老年給付資格之義務：
　　(1)按勞保條例第五十八條第一項規定：「被保險人合於左列規定之一者，得請領
  　　老年給付：一、參加保險之年資合計滿一年，年滿六十歲或女性被保險人年滿
    　五十五歲退職者。二、參加保險之年資合計滿十五年，年滿五十五歲退職者。
  　　三、在同一投保單位參加保險之年資合計滿廿五年退職者。四、擔任經中央主
    　管機關核定具有危險、堅強體力等特殊性質之工作合計滿五年，年滿五十五歲
      退職者。」是以，被保險人符合前開四種情形之一者，即有請領老年給付之資
      格，而被保險人究欲以何種資格請領，端視被保險人之選擇。本件被上訴人係
  　　依勞保條例第九條之一及被裁減資遣被保險人繼續參加勞工保險及保險給付辦
    　法（以下簡稱續保辦法）規定而繼續參加勞工保險，上訴人係依上開規定為其
      辦理加保手續，復依續保辦法第七條規定，上訴人應於被上訴人通知有保險事
      故發生並要求請領保險給付時為被上訴人辦理請領保險給付之手續，而被上訴
      人究欲於何時請領老年給付？抑或何時會發生保險事故？並非上訴人可得置喙
      或知悉；若被上訴人未要求，上訴人又怎能知悉？復依勞保條例第十九條第一
      項及前開內政部七十四年十一月九日台內社字第三六二○二八號函釋，請領保
      險給付之申請主體仍係被保險人（在本件即為被上訴人），投保單位僅負有在
      被保險人提出請領保險給付之意思表示並備齊相關文件後，為其辦理申請保險
      給付之手續而已，而在被保險人並為該提出請領之意思表示前，投保單位並不
      負有為其辦理請領手續之義務，既投保單位並無「主動」為被保險人辦理請領
      保險給付手續之義務，則又有何通知被保險人已符合請領老年給付資格之義務
      ？是於被上訴人提出請領之意思表示前，既上訴人並無「主動」為被保險人辦
      理請領保險給付手續之義務，自無「通知」被保險人已符合請領老年給付資格
      之義務！原審判決認上訴人負有該通知義務云云，係強加無法令依據之義務予
      上訴人，顯有違誤。
　　(2)上訴人為被上訴人辦理加保手續，非因兩造間有上訴人為被上訴人投保勞工保
  　　險至退休為止之約定，乃係基於勞工保險條例第九條之一第一項及續保條例之
    　規定，即被裁減資遣之員工符合年資合計滿十五年而自願繼續參加勞工保險者
      ，上訴人即須為其辦理加保手續，而無拒絕之權利，是兩造間並無私法上之契
      約關係。
　　(3)揆諸續保條例第二條及第七條規定，原投保單位有為年資合計滿十五年之被裁
  　　減資遣而自願參加勞工保險者，辦理加保手續以及該被保險人欲請領保險給付
    　時，為其辦理之義務；是投保單位之義務僅限於「辦理加保手續」及「於被保
      險人要求時，代其辦理請領保險給付手續」之義務而已，未及於其他。職故，
      兩造並未存有私法上之契約關係，上訴人更無通知被上訴人得請領老年給付之
      附隨義務，實為至明。
（四）本件請領老年給付之請求權人為被上訴人，伊怠於行使權利，不得諉責於上訴
　　　人：
　　(1)上訴人係負為被上訴人辦理加保以及於其欲請領保險給付時，為其辦理之義務
  　　，而被上訴人何時符合請領保險給付之資格及欲何時申請，實屬被上訴人之權
    　利，投保單位無由置喙，被上訴人怠於行使自己之權利，不得諉責於上訴人。
　　(2)被上訴人為請領老年給付之請求權人，其就伊於何年月日於同一投保單位年資
  　　滿廿五年，符合請領老年給付之資格，縱可能無法確知，惟依一般經驗法則，
    　伊仍可自參加勞工保險之日期，推知大約屆滿之日期，是被上訴人於符合資格
      後五年方請領老年給付，其怠於行使權利至明。被上訴人就己怠於行使權利置
      而不論，反逕以伊是否符合請領老年給付之資格，通常應由為其辦理保險之上
      訴人（投保單位）熟知云云，而將其自身怠於行使權利所造成之損失，諉責於
      上訴人，顯屬無理！
　　(3)權利之主張者，就其主張權利之相關規範，自應負有完全之注意義務，倘因未
  　　及時主張權利而受有不利益，自應由權利人承擔之。是被上訴人因疏於注意，
    　未即時主張己身勞保之權益，致遲延領取老年給付金而受有利息損失，本應自
      行承擔之；如認被上訴人「怠於行使權利」毫無可歸責於其自身之過失，而完
      全歸咎並強令被上訴人賠償其損失，顯與事理有違，有悖公平正義！
（五）被上訴人亦屬與有過失退萬步言，即便鈞院認定上訴人負有通知義務，且因過
      失應通知而未通知被上訴人，致被上訴人受有損害，然被上訴人仍應對遲延申
      請老年給付長達五年乙事，存有與有過失，是懇請鈞院依民法第二一七條之規
      定，減輕或免除上訴人之賠償責任。
三、證據：除援用第一審所提證據外，補提自願繼續加保切結書一件、內政部函一件
    、勞工保險老年給付申請書暨給付收據一件、掛號函件一件（以上均為影本）為
    證，並聲請向勞保局函查該局八十六年八月十一日八六保承字第六０五六三二七
    號函相關資料。
乙、被上訴人方面：
一、聲明：如主文第一項所示。
二、陳述：除與原判決記載相同者，茲引用之外，補稱：
（一）上訴人基於勞保條例之規定，於資遣被上訴人而終止僱傭關係後，仍應替被上
      訴人投保及為其辦理勞工保險事宜，至退休為止。故上訴人係因法律上要求之
      義務，每年向被上訴人收取保費，再將保費轉交勞保局，此處理之過程，即有
      實質之處理事務之關係存在，應類推適用委任之法律關係，而其處理事務之本
      旨既為確保勞保契約之效力，並於符合勞保給付之時，協助被上訴人領取保險
      給付，是則將處理事務有關之狀態通知被上訴人，乃當然之附隨義務。
（二）上訴人雖主張：「並未收到勞保局要求轉知被上訴人請領老年給付之通知函，
      ．．．原審並未予以調查，．．．實屬判決違背法令．．．。」云云。然按民
      事訴訟法第二百七十七條規定：「當事人主張有利於己之事實者，就其事實有
      舉證之責任。」，今上訴人主張未收到勞保局要求轉知被上訴人請領老年給付
      之通知函，因此無通知被上訴人已退保且可請領老年給付之義務，上訴人之主
      張係對己有利之事實，對此事實當負舉證之責。且上訴人如已通知被上訴人退
      保事宜，為何自八十六年七月至九十一年四月止，被上訴人仍按時繳交保費？
      上訴人何以仍繼續代收保費？足見上訴人未通知被上訴人勞保局已將其退保，
      亦未通知被上訴人可請領老年給付，使被上訴人誤信勞保關係仍存續而繼續繳
      費，且造成被上訴人未能及時請領退休金，造成損害。又無論勞保局有無通知
      上訴人系爭勞保關係已退保，當上訴人收受被上訴人給付之保費後，自當轉交
      勞保局，倘若業已退保，則上訴人必得由勞保局拒收保費得知已退保，是以上
      訴人豈可繼續向被上訴人收取保費長達五年之久？況且上訴人已事後於九十一
      年十月二十三日主動向被上訴人償還溢收保費及利息，上訴人既願賠償溢收保
      費部份之利息，即是自認其有過失，是以關於造成被上訴人遲延向勞保局請領
      老年給付部分，亦應有相同之過失。
（三）上訴人復引用勞保條例第九條之一及續保辦法第二條及第七條，認相關法令並
      無規定上訴人負有通知被上訴人之義務，自不負損害賠償責任等云云，惟上訴
      人所引法律規定均明定由原投保單位 (即上訴人)應「為其辦理」勞工保險，
      是勞保局既要求上訴人轉知被上訴人請領老年給付，則上訴人即有通知被上訴
      人請領老年給付並為其辦理之義務，其辦理義務必包括通知義務在內，否則勞
      保局當逕行通知原告，而非通知上訴人轉知被上訴人，且上訴人倘僅負辦理義
      務而無通知義務，將使辦理義務不完整而失其意義。另按民法第一百七十三條
      規定，無因管理人因處理事務而對本人負有通知義務，是以未受委任並無義務
      為他人管理事務之無因管理人都負有通知之義務，依舉輕以明重之法理，上訴
      人自負有通知義務無疑。另將保險契約關係是否仍存續之狀態告知被保險人與
      被保險人請領保險給付係屬不同層次之問題，上訴人基於辦理他人事務之關係
      應類推適用民法關於委任之規定，負起照顧、告知、說明及維護被上訴人勞保
      利益之附隨義務，上訴人因重大過失怠於通知被上訴人已符合老年給付要件且
      早已由勞保局予已退保之事實，且繼續收取保費，致使被上訴人未能按照請領
      老年給付之日申請給付，因此所造成之損害，皆因上訴人違反通知義務所致，
      應由其負損害賠償責任。
（四）另上訴人認為由勞保條例第九條之一，可推知被上訴人應已明知其參加普通事
      故保險之最後期限係「至符合請領老年給付之日止」，而被上訴人明知其權利
      而怠於行使，係可歸責於自身之疏失，不應歸責上訴人。惟所謂「至符合請領
      老年給付之日止」並無明確期日，且保險契約關係是否仍存在，及是否符合請
      領老年給付之資格，仍應以勞保局之通知為準，本件勞保契約已屆請領老年給
      付之日期，係由勞保局發函予上訴人，有勞保局公文在卷可稽，惟上訴人從未
      告知被上訴人已達請領老年給付之條件，且猶仍繼續向被上訴人收取保費，是
      則被上訴人根本不知自己已可請領老年給付，何來明知可行使權利而怠於行使
      之說？上訴人之上開辯解，純屬卸責之詞。所謂「遲延」係指得知可請求而不
      請求而言，倘根本不知得否請求，即無遲延之問題。上訴人既然以持續收取保
      費之行為，使被上訴人誤以為保險契約關係仍存在，亦即尚未達請領老年給付
      之資格，故被上訴人根本不知可請領老年給付，自不生遲延申請老年給付而有
      過失之問題。
三、證據：援用第一審所提證據。
丙、本院依上訴人聲請向勞工保險局函查該局八十六年八月十一日八六保承字第六０
    五六三二七號函相關資料。
    理    由
一、被上訴人起訴主張其本為上訴人之職員，於八十四年間遭上訴人辦理資遣解職，
    經協商約定被告繼續為原告投保勞工保險至退休為止。詎九十一年五月二十四日
    ，被上訴人接獲上訴人寄發之郵局存證信函，告知被上訴人之勞工保險已於八十
    六年七月十四日遭勞保局依強制規定逕予退保，故自是日起至九十一年止，上訴
    人溢收保險費及利息總計為新台幣（下同）十三萬零六百八十八元。然勞保局已
    於八十六年八月十一日通知上訴人退保事宜，但上訴人確未盡通知義務告知被上
    訴人退保情事，於八十六年七月至九十一年四月止，仍按時收取保費，使被上訴
    人誤信勞工保險關係仍存續中而繼續繳付保費，以致無法於符合請領退休給付之
    日申請給付，遲至九十一年六月二十八日才向勞保局請領。被上訴人因上訴人疏
    於通知而遲延領取退休金將近四年多，期間退休可得預期之利息，亦符合民法第
    二百一十六條法定損害賠償之範圍，故被上訴人得向上訴人請求遲延領取退休金
    部分所損失之利息。爰依民法第一百八十四條第二項、第五百四十四條、第二百
    七十七條及類推適用民法第一百七十三條之規定請求上訴人給付十八萬九千七百
    十一元及自九十一年十一月二十七日起至清償日止，按年息百分之五計算之利息
    等語；上訴人則以其並未收到勞保局八十六年八月十一日八六承保字第六○五六
    三二七號函（函文意旨為通知被上訴人已自八十六年七月十四日之日符合請領老
    年給付之日起予以退保），是上訴人無法將該函轉交予被上訴人，且投保單位即
    上訴人無代勞保局轉交任何勞保局應交付予被保險人即被上訴人函文之義務，亦
    無負通知被保險人已符合請領老年給付資格之義務，而本件請領老年給付之請求
    權人為被上訴人，伊怠於行使權利，不得諉責於上訴人，另被上訴人亦屬與有過
    失，即便本院認定上訴人負有通知義務，且因過失應通知而未通知被上訴人，致
    被上訴人受有損害，然被上訴人仍應對遲延申請老年給付長達五年乙事，存有與
    有過失，是請依民法第二一七條之規定，減輕或免除上訴人之賠償責任等語，資
    為抗辯。
二、本件被上訴人原為上訴人之職員，於八十四年間遭上訴人辦理資遣解職後，依勞
    保條例第九條之一及續保辦法第二條規定，由上訴人為被上訴人繼續辦理參加普
    通事故保險，至被上訴人符合請領老年給付之日止。被上訴人於九十一年五月二
    十四日接獲上訴人寄發之郵局存證信函，告知其勞保已於八十六年七月十四日遭
    勞保局依強制規定逕予退保，被上訴人始於九十一年六月二十八日向勞保請領老
    年給付，並獲給付九十六萬五千七百元。勞保局自八十六年七月十四日起即未收
    取上訴人代被上訴人繳交之保險費，惟上訴人仍繼續向被上訴人收取保險費，總
    計自八十六年七月十四日起至九十一年四月間，上訴人向被上訴人溢收之保險費
    及利息合計十三萬零六百八十八元，嗣被上訴人於九十一年十月二十三日受領上
    訴人返還之溢收保險費及利息共計十三萬零六百八十八元，另被上訴人於八十六
    年七月十四日遭勞保局依強制規定逕予退保後本得即為請領老年給付，經上訴人
    於九十一年五月二十四日通知被上訴人後，被上訴人遲至九十一年六月二十八日
    始向勞保請領老年給付，被上訴人遲延領取老年給付九十六萬五千七百元之利息
    損失共計十八萬九千七百十一元之事實，為兩造所不爭執，並有被上訴人所提本
    票、收據、三義郵局第六八號存證信函、勞保局函、合作金庫支票存款送款簿影
    本各一件附卷可憑，自堪信為真實。
三、被上訴人主張其勞保已於八十六年七月十四日遭勞保局依強制規定逕予退保，上
    訴人應通知被上訴人而疏未通知，遲至九十一年五月二十四日始通知被上訴人，
    致被上訴人遲至九十一年六月二十八日始向勞保請領老年給付，被上訴人因之受
    有遲延領取老年給付九十六萬五千七百元之利息損失共計十八萬九千七百十一元
    ，上訴人應負責賠償之事實，則為上訴人所否認，並以其並未收勞保局八十六年
    八月十一日八六承保字第六○五六三二七號函，是上訴人無法將該函轉交予被上
    訴人，且投保單位即上訴人無代勞保局轉交任何勞保局應交付予被保險人即被上
    訴人函文之義務，亦無負通知被保險人已符合請領老年給付資格之義務，而本件
    請領老年給付之請求權人為被上訴人，伊怠於行使權利，不得諉責於上訴人，另
    被上訴人亦屬與有過失等語置辯。是本件首應審究者即為上訴人依勞保條例第九
    條之一及續保辦法之規定為被上訴人繼續辦理參加普通事故保險，是否負有通知
    被上訴人有關其勞保已於八十六年七月十四日遭勞保局依強制規定逕予退保之義
    務？經查：
（一）按被保險人參加保險，年資合計滿十五年，被裁減資遣而自願繼續參加勞工保
      險者，由原投保單位為其辦理參加普通事故保險，至符合請領老年給付之日止
      ；又依本條例第九條之一第一項規定繼續參加本保險者，原投保單位應為其辦
      理加保手續；被裁減資遣之被保險人請領保險給付之手續，應由原投保單位或
      代辦之團體辦理，按勞保條例第九條之一第一項、續保辦法第二條第一項前段
      、第七條分別著有明文。本件被上訴人為遭上訴人裁減資遣而自願繼續參加勞
      工保險，而由上訴人依上開規定為其辦理參加普通事故保險，已如前述，則依
      前揭規定，上訴人依法自有為其辦理加保及請領保險給付之義務。查勞工保險
      係勞工以其雇主或所屬團體或所屬機構為投保單位，承保對象為投保單位，勞
      保局只有登錄投保單位之地址，被保險人僅登錄其姓名、出生年月日、
      字號，並無登錄被保險人住址，故函文皆寄至投保單位，並由投保單位轉交被
      保險人，有勞保局九十二年九月十五日保承字第０九二六０五六六三六０號函
      在卷可按。參以本件被上訴人繳交之保險費係由上訴人轉交勞保局收取，亦為
      上訴人所不爭執，已如前述，則上訴人依前揭規定為被上訴人辦理參加普通事
      故保險之加保及請領保險給付之義務，自應包括轉交勞保局函文與被上訴人之
      通知義務，而非僅限於代為辦理加保手續及請領保險給付手續之義務。上訴人
      所辯其無代勞保局轉交任何勞保局函文予被上訴人之義務云云，自無足採。
（二）次按文書，依其程式及意旨得認作公文書者，推定為真正。民事訴訟法第三百
      五十五條第一項定有明文。查本件勞保局已於八十六年八月十一日以八六保承
      字第六０五六三二七號函正本通知上訴人，副本由上訴人轉交被上訴人，通知
      有關被上訴人已自八十六年七月十四日符合請領老年給付之日起予以退保等情
      ，有前開勞保局九十二年九月十五日保承字第０九二六０五六六三六０號函附
      卷可稽，則依前開規定，勞保局已函知上訴人，並以副本交由上訴人轉交被上
      訴人之事實，自堪認定。上訴人雖以其並未收到勞保局八十六年八月十一日八
      六承保字第六○五六三二七號函，無法將該函轉交予被上訴人等語置辯。惟查
      ，上訴人於八十六年八月間既未變更其送達地址，依通常情形自已收受勞保局
      前開函文，而上訴人就其於該期間有何特殊情形無法收受送達之情事，又未能
      舉證證明，而參以勞保局自八十六年七月十四日起即未收取上訴人代被上訴人
      繳交之保險費，已如前述，則上訴人就被上訴人已自八十六年七月十四日經勞
      保局以其符合請領老年給付而予以退保等情，自難諉為不知。是上訴人空言否
      認曾收受勞保局八十六年八月十一日八六承保字第六○五六三二七號函及無從
      通知被上訴人云云，自無足採。
（三）末按違反保護他人之法律，推定有過失，應負侵權行為損害賠償責任，民法第
      一百八十四條第二項規定甚明。而所謂保護他人之法律，係指保護他人為目的
      之法律，亦即一般防止危害他人權益或禁止侵害他人權益之法律。勞保條例第
      九條之一第一項及續保辦法既為保護勞工之法律，勞保局於八十六年八月十一
      日以八六保承字第六０五六三二七號函正本通知上訴人，副本由上訴人轉交被
      上訴人，通知有關被上訴人已自八十六年七月十四日符合請領老年給付之日起
      予以退保後，依勞保條例第九條之一第一項及續保辦法之相關規定，上訴人自
      應函轉通知被上訴人，詎其非惟未函轉通知被上訴人，甚至於勞保局已未收取
      被上訴人之保險費後，仍繼續向被上訴人收取保險費，則依上開說明，自係違
      反保護他人之法律，而上訴人就其所辯無過失云云，又未能舉證證明，則依前
      開規定，自應推定為有過失。
（四）本件被上訴人於八十六年七月十四日遭勞保局依強制規定逕予退保後本得即為
      請領老年給付，經上訴人於九十一年五月二十四日通知被上訴人後，被上訴人
      遲至九十一年六月二十八日始向勞保請領老年給付，被上訴人遲延領取老年給
      付九十六萬五千七百元之利息損失共計十八萬九千七百十一元之事實，既為上
      訴人所不爭執，已如前述，則被上訴人依民法第一百八十四條第二項規定，請
      求上訴人應賠償上開利息損失十八萬九千七百十一元，於法自無不合。上訴人
      雖以請領老年給付之請求權人為被上訴人，其怠於行使權利，不得諉責於上訴
      人，且被上訴人亦屬與有過失等語置辯。惟查，所謂「至符合請領老年給付之
      日止」，並無明確期日，且保險契約關係是否仍存在，及是否符合請領老年給
      付之資格，仍應以勞保局之通知為準。本件勞保契約已屆請領老年給付之日期
      ，係由勞保局發函予上訴人轉知被上訴人，而上訴人未告知被上訴人已達請領
      老年給付條件，且猶繼續向被上訴人收取保費，既如前述，則被上訴人根本不
      知自己已可請領老年給付，自無明知可行使權利而怠於行使可言。況上訴人持
      續收取保費之行為，既足使被上訴人誤以為保險契約關係仍存在，則自僅難以
      被上訴人不知其於八十六年八月間已可請領老年給付，即認其遲延申請老年給
      付為有過失。是上訴人前開所辯，亦不足採。
四、綜上，被上訴人依民法第一百八十四條第二項規定，請求上訴人給付遲延領取老
    年給付九十六萬五千七百元之利息損失共計十八萬九千七百十一元，及自九十一
    年十一月二十七日起至清償日止，按年息百分之五計算之法定遲延利息，為有理
    由，應予准許。是原審判決命上訴人如數給付，並酌定相當擔金額分別為假執行
    及免為假執行之宣告，於法自無不合。上訴意旨指摘原判決不當，求予廢棄改判
    ，為無理由，應予駁回其上訴。
五、本件事證已臻明確，兩造其餘主張、陳述與舉證，經審酌與本院前開判斷不生影
    響，爰不再予逐一論述，附此敘明。
六、據上論結，本件上訴為無理由，依民事訴訟法第四百三十六條之一第三項、第四
    百四十九條第一項、第七十八條，判決如主文。
中　　　華　　　民　　　國　　九十三　　年　　　十　　　月　　 十八 　　日
                                  臺灣苗栗地方法院民事庭
                                  審判長法      官　張淑芬
                                        法      官  吳振富
                                        法      官  王萬金
正本係照原本作成。
本判決不得上訴。
中　　　華　　　民　　　國　　九十三　　年　　　十　　　月　　 十八 　　日
                                        法院書記官    白孝慈
